【裁判字號】    90,台上,4809
【裁判日期】    900802
【裁判案由】    違反野生動物保育法
【裁判全文】
最高法院刑事判決                                九十年度台上字第四八○九號
    上  訴  人  甲○○
右上訴人因違反野生動物保育法案件，不服台灣高等法院高雄分院中華民國九十年五
月四日第二審判決（九十年度上訴字第四七六號，起訴案號：台灣高雄地方法院檢察
署八十九年度偵字第一一五三九號），提起上訴，本院判決如左：
    主  文
上訴駁回。
    理  由
按刑事訴訟法第三百七十七條規定，上訴於第三審法院，非以判決違背法令為理由，
不得為之。是提起第三審上訴，應以原判決違背法令為理由，係屬法定要件。如果上
訴理由狀並未依據卷內訴訟資料，具體指摘原判決不適用何種法則或如何適用不當，
或所指摘原判決違法情事，顯與法律規定得為第三審上訴理由之違法情形，不相適合
時，均應認其上訴為違背法律上之程式，予以駁回。本件原判決撤銷第一審不當之判
決，仍處上訴人甲○○使用禁止之方式獵捕宰殺野生動物之罪刑，已詳述認定犯罪事
實之依據及憑以認定之理由，並對上訴人否認犯罪之辯詞，如何不足採信，均已依據
卷內資料予以指駁及說明，從形式上觀察，原判決並無任何違背法令之處。原審依據
上訴人於警訊中所供、扣案之山羌頭一個及毛皮一張，「保育類野生動物名錄」編選
之保育類野生動物圖鑑山羌照片影本二幀，與上訴人宰殺山羌後冰存於冰箱之山羌頭
照片二幀等證據，認定上訴人有上開之犯行，其證據之取捨及判斷，均合於證據法則
。查原審卷附上訴人所呈老鼠夾外觀之照片，並非小型捕獸器，尚足以夾住山羌等類
體型之野獸的四肢，縱使務農之上訴人，亦能預見該捕獸器會捕獲老鼠以外之其他野
生動物，且上訴人於原審審理中亦自承：彼處有山羌出沒等語，是上訴人有此預見而
仍放置捕獸器，原判決據以認定上訴人有非法設立陷阱捕獵保育類野生動物之犯意，
核無違誤。其次，雖野生動物保育法第二十一條第一項第二款之規定，准許得予以獵
捕宰殺野生動物，不受同法第十七條第一項、第十八條第一項及第十九條第一項各款
之限制，惟保育類野生動物除情況緊急外，應先報請主管機關處理。查上訴人於歷經
審訊中皆稱：係受野老鼠侵襲其保留地農作物，才放置捕獸器等語，顯其對於保育類
野生動物山羌，並無緊急情況需予以獵捕宰殺，不符合上開阻卻違法事由要件，上訴
理由辯稱：為防免農作物受損，得予以補殺，僅未於事後向主管機關報備云云，洵非
有據。另上訴人於警訊中確供稱：我捕獲山羌後馬上宰殺，並吃掉，所以只剩頭和皮
等語屬實，原審據以認定上訴人捕獲山羌時並非已死亡，核無違法之處，上訴人仍辯
稱：山羌早已死亡云云，徒為事實上之爭辯，非為適法之上訴理由。其餘上訴意旨置
原判決之論敘於不顧，仍執前詞，對原審採證認事之職權行使，任意指摘，難謂已符
合首揭法定上訴要件，其上訴違背法律上之程式，應予駁回。
據上論結，應依刑事訴訟法第三百九十五條前段，判決如主文。
中      華      民      國     九十     年      八      月      二      日
                              最高法院刑事第六庭
                                  審判長法官  謝  家  鶴
                                        法官  洪  文  章
                                        法官  花  滿  堂
                                        法官  陳  世  淙
                                        法官  洪  佳  濱
      右正本證明與原本無異
                                              書  記  官
中      華      民      國     九十     年      八      月    二十四    日


司法院資訊處製作；財團法人民間司法改革基金會備份。
